【裁判字號】    97,易,529
【裁判日期】    970820
【裁判案由】    侵占
【裁判全文】
臺灣桃園地方法院刑事判決               97年度易字第529號
公  訴  人  臺灣桃園地方法院檢察署檢察官
被      告  甲○○
上列被告因侵占案件，經檢察官提起公訴（96年度偵字第16882
號），因被告於準備程序中自白犯罪，經本院合議庭裁定本件改
由受命法官獨任進行簡式審判程序，茲判決如下：
    主  文
甲○○意圖為自己不法之所有，侵占對於業務上所持有他人之物
，處有期徒刑捌月，減為有期徒刑肆月，如易科罰金，以銀元參
佰元即新台幣玖佰元折算壹日。緩刑參年。甲○○應履行如附件
所示甲○○與乙○○○於民國九十七年七月三十日成立之和解筆
錄條款。
    事  實
一、甲○○於民國93年間任職於東方帝國開發有限公司，擔任仲
    介業務之職務，負責房屋買賣相關等業務，而為從事業務之
    人。其於93年11月16日受乙○○○之委託，購買坐落於桃園
    縣中壢市○○路○ 段332 之5 號房屋，並於同年11月16日、
    同月27日，在同上縣桃園市○○路○ 段之南門市場內，收受
    乙○○○交付之購屋款項各新臺幣（下同）30萬元，總計60
    萬元。詎其於93年12月底，業已確定無法購得前述房屋後，
    竟意圖為自己不法之所有，將前開乙○○○所交付之購屋款
    60萬元，以變易持有為所有之意思予以侵占入己，供己週轉
    使用，並於94年1 月間始告知乙○○○上情，且於事後僅歸
    還6 萬5 千元。
二、案經乙○○○訴由臺灣桃園地方法院檢察署檢察官偵查起訴
    。
    理  由
一、按除被告所犯為死刑、無期徒刑、最輕本刑為三年以上有期
    徒刑之罪或高等法院管轄第一審案件者外，於第一次審判期
    日前之準備程序進行中，被告先就被訴事實為有罪之陳述時
    ，審判長得告知被告簡式審判程序之旨，並聽取當事人、代
    理人、辯護人及輔佐人之意見後，裁定進行簡式審判程序，
    刑事訴訟法第273 條之1 第1 項定有明文。經核本件被告甲
    ○○所犯係死刑、無期徒刑、最輕本刑為三年以上有期徒刑
    以外之罪，其於準備程序中就被訴事實為有罪之陳述，經法
    官告知簡式審判程序之旨，並聽取公訴人、被告之意見後，
    本院爰依首揭規定，合議裁定由受命法官獨任進行簡式審判
    程序，合先敘明。
二、上開犯罪事實，業據被告甲○○於本院準備程序及審理中坦
    認不諱，並有告訴人乙○○○於偵查中及本院審理時指訴歷
    歷，且有證人趙盛慧於偵查中證述明確，復有委託書1 紙、
    土地登記第二類謄本2 紙、桃園縣中壢地政事務所函檢附土
    地登記申請書、桃園縣政府稅捐稽徵處年度契稅繳款書、桃
    園縣蘆竹鄉戶政事務所印鑑證明、桃園縣中壢地政事務所出
    具之土地所有權狀、建築改良物所有權狀、土地登記申請書
    、土地買賣所有權移轉契約書、桃園縣平鎮市戶政事務所印
    鑑證明、戶籍謄本及還款契約書、萬泰商業銀行桃園分行檢
    附交易明細等資料各1 份在卷可參。綜上所述，足認被告上
    開自白之內容確與事實相符，本件事證明確，犯行洵堪認定
    。
三、按被告行為後，刑法於94年2 月2 日修正公布，並於95年7
    月1 日施行（下稱新法；修正前刑法，則均簡稱舊法），行
    為後法律有變更者，適用行為時之法律。但行為後之法律有
    利於行為人者，適用最有利於行為人之法律，刑法第2 條第
    1 項定有明文，而有關新舊法之比較，應就罪刑有關之共犯
    、連續犯、累犯加重等暨其他法定加減原因（如身分加減）
    與加減例等一切情形，綜其全部罪刑之結果而為比較（最高
    法院95年第8 次刑事庭會議決議參照）。經查：刑法第336
    條第2 項之罪，法定刑為6 月以上5 年以下有期徒刑，得併
    科3000元以下罰金，就法定罰金刑部分，依95年6 月14日修
    正公布，95年7 月1 日施行之刑法施行法第1 條之1 規定「
    中華民國94年1 月7 日刑法修正後，刑法分則編所定罰金之
    貨幣單位為新臺幣。94年1 月7 日刑法修正時，刑法分則編
    未修正之條文定有罰金刑者，自94年1 月7 日刑法修正施行
    後，就其所定數額提高為30倍。但72年6 月26日至94年1 月
    7 日新增或修正之條文，就其所定數額提高為3 倍」，經比
    較結果關於法定刑最高罰金部分，修正前後規定並無不同（
    新法以新臺幣為貨幣單位，修正施行後，就其所定數額提高
    為30倍，實際與行為時法罰金刑相同）。又修正前刑法第33
    條第5 款原規定：「罰金：1 元以上」，依罰金罰鍰提高標
    準條例第1 條前段規定提高10倍，及現行法規所定貨幣單位
    折算新台幣條例第2 條換算為新台幣結果，為30元以上，而
    修正後則規定：「罰金：新臺幣1 千元以上，以百元計算之
    」，已將科處罰金之最低額提高至新臺幣1 千元以上，就法
    定刑最低罰金部分應以修正前之規定對於被告較為有利，故
    依修正後刑法第2 條第1 項前段規定，應適用修正前刑法第
    33條第5 款之規定。綜上全部罪刑有關之情形而為比較之結
    果，自應依修正後刑法第2 條第1 項前段之規定，適用被告
    行為時之舊法，對其最為有利。
四、查被告甲○○於東方帝國開發有限公司，擔任仲介業務之職
    務，負責房屋買賣相關等業務，而為從事業務之人，其收取
    告訴人乙○○○60萬元之款項，未返還乙○○○，而將之悉
    以侵占入己。核其所為，係犯刑法第336 條第2 項之業務侵
    占罪。爰審酌被告正值青壯之年，未思循正當方式獲取財物
    ，貪圖一時私利而侵占業務上所持有並應返還委託人乙○○
    ○之款項，並考量其犯罪所得、告訴人所受損害及已與告訴
    人達成和解，已返還部分款項，犯後坦承犯行，態度良好等
    一切情狀，量處如主文所示之刑。末查被告前揭犯罪之時間
    ，係在中華民國96年4 月24日之前，是其所犯符合中華民國
    九十六年罪犯減刑條例第3 條第1 項所定之減刑條件，應依
    該減刑條例第2 條第1 項第3 款之規定，減其宣告刑二分之
    一，故減為如主文所示之刑，又刑法就易科罰金之折算標準
    部分，由修正前刑法第41條第1 項前段規定（得以銀元1 元
    以上3 元以下折算1 日），並依修正前罰金罰緩提高標準條
    例第2 條規定提高100 倍為銀元100 元以上300 元以下（即
    新台幣300 元以上900 元以下）折算1 日，修正後刑法第41
    條第1 項前段則修正為得以新台幣1000元、2000元或3000元
    折算1 日（裁判時罰金罰鍰提高標準條例第2 條並已刪除）
    ，經比較結果，以修正前之規定較有利於被告，依刑法第2
    條第1 項前段規定，應依修正前刑法第41條第1 項前段規定
    ，修正前罰金罰鍰提高標準條例第2 條、中華民國九十六年
    罪犯減刑條例第9 條，諭知易科罰金之折算標準。末查被告
    前未曾受有期徒刑以上刑之宣告，此有臺灣高等法院被告前
    案紀錄表附卷可稽，因一時失慮，偶罹刑典，事後已坦承犯
    行，深具悔意，經此偵審程序及罪刑之宣告後，應知警惕而
    無再犯之虞，本院因認所宣告之刑以暫不執行為適當，予以
    宣告緩刑3 年，以啟自新。次按「緩刑宣告，得斟酌情形，
    命犯罪行為人向被害人支付相當數額之財產或非財產上之損
    害賠償。」，刑法第74條第2 項第3 款亦定有明文，本件被
    告既需向本案告訴人支付如附件所示和解筆錄所記載之金額
    ，為確保被告能如期履行上揭和解條件，以維告訴人權益，
    故本院考量上開各項情狀後，認於被告緩刑期間課予上開如
    附件所示和解書之負擔，乃為適當，爰併予宣告之。
據上論斷，應依刑事訴訟法第273 條之1 第1 項、第299 條第1
項前段，修正後刑法第2 條第1 項前段、刑法第336 條第2 項、
修正前刑法第41條第1 項前段、修正後刑法第74條第1 項第1 款
、第2 項第3 款，修正前罰金罰鍰提高標準條例第2 條，刑法施
行法第1 條之1 第1 項、第2 項前段，中華民國96年罪犯減刑條
例第2 條第1 項第3 款、第7 條、第9 條，判決如主文。
本案經檢察官翁偉玲到庭執行職務。
中    華    民    國    97    年    8     月    20    日
                  刑事第七庭    法  官  連雅婷
以上正本證明與原本無異
如不服本判決書應於送達後10日內向本院提出上訴狀
                                書記官  張尹嫚
中    華    民    國    97    年    8     月    20    日
附錄
本案論罪科刑法條：
刑法第336 條第2 項（業務侵占罪）
對於業務上所持有之物，犯前條第一項之罪者，處6 月以上5 年
以下有期徒刑，得併科3,000 元以下罰金。


司法院資訊處製作；財團法人民間司法改革基金會備份。
